臺灣高等法院刑事判決　　　　　　　　 94年度上易字第834號
上　訴　人　臺灣新竹地方法院檢察署檢察官
被　　　告　甲○○
上列上訴人因被告贓物案件，不服臺灣新竹地方法院94年度易緝
字第7號，中華民國94年4月25日第一審判決（起訴案號：臺灣新
竹地方法院檢察署91年度偵字第4398號），提起上訴，本院判決
如下：
    主  文
上訴駁回。
    理  由
一、公訴意旨略以：被告甲○○明知車牌號碼VMJ—307號輕型機
    車係來路不明之贓物，竟於民國（下同）91年間，自不詳人
    士處收受之，供作代步之用，並於同年 7月26日上午11時許
    ，在其位於新竹縣寶山鄉○○村○鄰○○路399號之住處，將
    該機車借予其表弟黃志強（業經判決無罪確定在案），並向
    黃志強稱：這部車不用鑰匙也可以騎等語，嗣於翌（27）日
    下午4時許，為警在黃志強位於新竹縣寶山鄉○○村○鄰○○
    路 311號之住處前，查獲該部機車而循線查知上情，因認被
    告甲○○涉犯刑法第349條第1項之收受贓物罪嫌云云。
二、按犯罪事實應依證據認定之，無證據不得認定犯罪事實；又
    不能證明被告犯罪者，應諭知無罪之判決，刑事訴訟法第15
    4條第2項及第301條第1項分別定有明文。而所謂認定犯罪事
    實之證據，係指足以認定被告確有犯罪行為之積極證據而言
    ，該項證據自須適合於被告犯罪事實之認定，始得採為斷罪
    資料，如未能發現相當證據，或證據不足以證明，自不能以
    推測或擬制之方法，以為裁判之基礎；又刑事訴訟上證明之
    資料，無論其為直接證據或間接證據，均須達於通常一般之
    人均不致於有所懷疑，而得確信其為真實之程度，始得據為
    有罪之認定，若其關於被告是否犯罪之證明未能達此程度，
    而有合理性懷疑之存在，致使無從形成有罪之確信，根據「
    罪證有疑、利於被告」之證據法則，即不得遽為不利被告之
    認定（參照最高法院29年上字第3105號、40年台上字第86號
    、30年上字第 816號及76年度台上字第4986號判例）。至刑
    法收受贓物罪，係指明知為贓物，而以搬運、寄藏、故買以
    外之方式自他人取得贓物，置於自己實力管領範圍下之持有
    行為而言。
三、查公訴人據以認定被告甲○○涉犯收受贓物犯行，無非以被
    害人乙○○指述所有上開機車遭竊，並有贓證物品認領收據
    一紙附卷可稽，暨同案被告黃志強供稱該部機車係向甲○○
    所借用云云，而證人即警員梁茂福亦證稱曾目睹甲○○騎乘
    該部未掛大牌的車牌號碼VMJ─307號機車云云等為其論據，
    訊據被告甲○○固供承黃志強在騎乘系爭機車前曾向其詢問
    是否可以騎用之事實，惟矢口否認有何公訴人指訴之收受贓
    物犯行，辯稱：系爭機車停在伊家後面已經無人住的三合院
    前很久，伊不知道為何會停在那裡，而伊未曾騎過，伊自己
    有汽車及機車，沒有必要收受使用該機車；當天黃志強向伊
    借機車，伊剛好要騎，黃志強就問伊放在三合院的機車是誰
    的，伊說不知道，並沒有叫他去騎那台機車，也不知道黃志
    強為何去騎那部機車，至於梁茂福是因為之前逮捕被通緝的
    伊時曾不慎掉進垃圾堆所以對伊懷恨在心等語。經查：
(一)系爭車牌號碼 VMJ─307號機車係被害人乙○○於88年5月17
    日失竊之事實，業據被害人乙○○於警詢時供述在卷，並有
    車輛竊盜、車牌失竊資料個別查詢報表及乙○○出具之贓物
    領據各乙份附卷可參（見偵查卷第 8頁至第10頁），足認系
    爭機車遭人竊取而要屬贓物無訛，合先敘明。
(二)證人即查獲本案之警員梁茂福於偵查時證稱：伊在91年 7月
    27 日前二星期左右的某一天下午3時許，親眼目睹甲○○騎
    乘這部VMJ─307號機車行經寶新路新城國小前，且機車未懸
    掛牌照，當時因為伊來不及追趕，所以無法當場查獲，等到
    伊追到甲○○家時，機車已經停在他家門口，伊上前去摸，
    發現引擎還是熱的，後來到 7月27日下午伊去當時被通緝的
    黃志強家抓黃志強時，這部贓車就停在黃志強家門口，伊問
    黃志強車子是哪裡來的，他說是向甲○○借的，伊看機車的
    引擎鎖及行李廂鎖都被撬開了，因為如此伊才能確認之前甲
    ○○騎的機車與黃志強被查獲的機車是同一部等語（見偵查
    卷第45至46頁），嗣於原審法院審理時復證稱：伊在逮捕黃
    志強之前一星期左右，伊到新城國小去簽巡邏箱時看到甲○
    ○騎了一部沒有大牌的機車，伊就去追他，他家離巡邏箱不
    到100 公尺，但是他騎的很快，伊才要過去，他就已經騎到
    家並且跑掉，所以當天沒有抓到他，伊抄下引擎號碼，回去
    用電腦去查才發現是贓車，這部車子的外觀很好確認，電門
    的鑰匙孔與座墊行李箱孔整個被撬開，引擎號碼跟伊之前所
    確認的號碼一樣，伊可以確認甲○○有騎過那台車子，而甲
    ○○家後面的確有一個三合院等語（見原審卷第24頁正面至
    27頁背面），依此證人梁茂福迭次表示自己確實曾親眼目睹
    被告騎乘該部機車，被告雖以自己與證人梁茂福間有仇恨存
    在而遭證人梁茂福誣指，惟經承審法官當庭詢問被告對證人
    梁茂福所言有何意見時，其僅供稱「沒意見」，而縱渠等間
    曾有糾葛，然身為警務人員之證人梁茂福是否可能僅囿於與
    被告間之糾葛而甘冒偽證罪責逕為不實之證述，實非無疑，
    且查證人黃志強於原審法院審理時證稱：甲○○是伊表哥，
    伊之前就看他騎這部車，伊以為是他的車，才會向他借，他
    跟伊說不用鑰匙也可以騎，結果伊用身上弟弟的機車鑰匙真
    的可以騎，因為鑰匙孔雖然已經被撬開，但還是需要一個工
    具去撥，伊就把它騎回家等語（見原審卷第28頁至第30頁）
    ，此被告亦供承證人黃志強於上揭時地確曾向其詢問可否使
    用系爭機車，若依被告所述其未曾騎乘系爭機車，且系爭機
    車並非停放於被告家中，證人黃志強何以逕向被告借用系爭
    機車，而被告復竟能明確供述系爭機車並非完整，鑰匙孔被
    撬壞，輪胎沒什麼氣等語（見偵查卷91年7 月27日調查筆錄
    及原審卷第32頁），依上所述，被告所辯並未曾騎乘系爭機
    車云云，要非屬實，被告確有於91年7 月27日前騎乘系爭機
    車之事實，應堪認定。
(三)惟查，系爭機車於88年5月17日失竊，迄至本件查獲之91年7
    月27日，已歷時近三年，依被告供述系爭機車係於查獲前一
    個月始停放其住處後面之三合院內（非屬被告之住處），而
    系爭機車被查獲時，其電門鑰匙孔及坐墊行李箱均已壞掉，
    復未懸掛牌照，雖堪使用，然顯已破舊，而查被告自身擁有
    機車，有被告提出之車牌號碼 MXL-762號行車執照影本在卷
    可參（見偵查卷第38頁），則被告是否可能為供代步而收受
    如此破舊且無牌照之機車，實非無疑，且若被告明知系爭機
    車係屬贓車並予以收受，衡情理應恐遭人發現而將之隱匿，
    又豈有任意停放在其住處後面之他人住宅三合院內之理，且
    查取得機車之來源眾多，或係購買、拾獲、借用或自他人收
    受等，不一而足，公訴人雖以被告曾騎乘系爭機車而認被告
    有收受贓物犯行，然並未能具體指訴被告究於何時何地自何
    人如何收受系爭機車，其僅以被告曾騎用系爭機車實尚不足
    作為被告收受該機車之憑據，而遽認被告有收受贓物之犯行
    。綜上所述，並查無何積極證據足資證明被告有公訴人指訴
    之收受贓物犯行，被告所為核與刑法收受贓物罪之構成要件
    有間，其所辯並無收受贓物犯行等語，應堪採信，被告犯罪
    尚屬不能證明，原審因而以不能證明被告犯罪，而為被告無
    罪之諭知，經核並無不合，檢察官上訴意旨以被告曾使用過
    系爭機車，足已證明被告收受該部贓車，猶認被告應負收受
    贓物罪責，而指摘原審判決被告無罪係屬不當，尚難認有理
    由，應予駁回。
據上論斷，應依刑事訴訟法第368條，判決如主文。
本案經檢察官鄭富銘到庭執行職務。
中　　華　　民　　國　　94　　年　　7 　　月　　22　　日
　　　　　　　　　臺灣高等法院刑事第八庭
                                審判長法　官　吳　敦
　　　　　　　　　　　　　　　　　    法　官  沈宜生
　　　　　　　 　 　　　　　　　　　　法　官  張傳栗
以上正本證明與原本無異。
不得上訴。
　　　　　　　　　　　　　　　　　　　書記官　秦慧榮
中　　華　　民　　國　　94　　年　　7 　　月　　22　　日
